【裁判字號】    91,訴,613
【裁判日期】    920718
【裁判案由】    違反槍砲彈藥刀械管制條例等
【裁判全文】
臺灣新竹地方法院刑事判決                          九十一年度訴字第六一三號
    公  訴  人  臺灣新竹地方法院檢察署檢察官
    被      告  丑○○
    選任辯護人  林思銘律師
                苗繼業律師
                劉雅萍律師
右列被告因違反槍砲彈藥刀械管制條例等案件，經檢察官提起公訴（九十一年度偵字
第一二二二號），本院判決如左：
    主  文
丑○○未經許可，持有手槍，處有期徒刑伍年陸月，併科罰金新臺幣拾萬元，罰金如
易服勞役，以銀元佰元即新臺幣玖佰元折算壹日。扣案之子彈貳顆沒收。
    事  實
一、緣丑○○前經常為「新竹北海東區聯合會海翔賽鴿中心」（以下稱北海賽鴿中心
    ），至新竹縣芎林鄉山區，砍毀不明人士所架設用以捕鴿勒贖之鳥網。於民國九
    十年八月二十三日上午十時三十分許，丑○○未經主管機關許可，持不明廠牌九
    釐米具殺傷力之制式手槍一支及制式子彈三顆，夥同分持掃刀、電擊棒、木棍等
    凶器之不詳姓名年籍之成年男子十餘人，共同搭乘其所有之Ｚ７－９０４２號自
    小客車或騎乘不詳車號之機車，前往新竹縣芎林鄉○○村○鄰○○○○段山區砍
    捕鴿網，眾人正欲下山離去之際，旋在山區入口處即新竹縣芎林鄉下山村四鄰下
    山三十九號前產業道路旁，遇上向前盤問其為何擅自進入私人山區之丙○○、子
    ○○、戊○○等人，雙方言語不合而發生爭執，丑○○即從身上之黑色霹靂腰包
    中取出前開制式手槍，作勢要朝丙○○等人開槍，丙○○等人見狀便四處逃離，
    惟丑○○仍連續自後方射擊三槍（有二發子彈因未上膛而未擊發），其中丙○○
    因走避不及，遂遭丑○○擊中腹部而倒地，受有腹部槍傷、大小腸穿孔、左大腿
    穿入傷等傷害（傷害部分未經合法告訴，詳後述），丑○○及另十餘名成年男子
    隨即逃離現場，嗣經路人己○○報警處理，並經警在現場查獲二顆子彈，及經射
    擊過之彈頭、彈殼各一顆。丑○○於案發後為逃避警方查緝，於當晚十時二十分
    許即向永明旅行社以電話預購機票，惟因值夜間無法訂購，遂於翌日（即八月二
    十四日）上午八時二十分許再以電話向永明旅行社訂購機票，而於二十四日下午
    搭機潛逃大陸，於同年九月三日再匆匆入境，隨即於同月四日再度前往大陸，並
  滯留不歸，直至九十一年四月九日始回國，並經檢察官傳訊到案。
二、案經新竹縣警察局竹東分局報請臺灣新竹地方法院檢察署檢察官偵查起訴。
    理  由
一、認定犯罪事實所憑之證據及其認定之理由：
（一）被害人丙○○於警局訊問時及檢察官偵查中之指訴。
（二）核與目擊證人子○○、戊○○、莊國春分別於警訊、偵查中所證述之情節大致
      相符。
（三）而被告丑○○於案發當日上午，確曾駕駛上開所有之汽車前往新竹縣芎林鄉下
      山村山區，而為己○○記下車號並提供予警員寅○○、庚○○一節，亦經證人
      己○○、芎林分駐所所長寅○○及芎林分駐所警員庚○○等人於偵查中及本院
      訊問時結證屬實。
（四）另被告丑○○在案發後始匆忙於八月二十三日晚上及二十四日上午聯絡「永明
      旅行社」訂購機票離台之事實，業據證人辛○○即「永明旅社」人員於偵查中
      及本院訊問時證稱詳實。
（五）而現場查獲之子彈二顆及彈頭、彈殼各一顆，為制式子彈、制式彈頭、彈殼並
      係制式手槍所擊發之情，亦經證人即刑事警察局鑑驗人員甲○○於本院訊問時
      證述屬實，亦有公務電話紀錄一份在卷可證（見偵查卷宗第三百三十九頁以下
      ）。
（六）並有丑○○於九十年八月二十三日、二十四日使用0000－000000號
      行動電話次數及發話對象暨發話基地台位置明細表各一份、中華電信全省基地
      台台號及位置之明細表一份、中華電信股份有限公司行動通信分公司行維三字
      第九一Ｃ0000000號及第九一Ｃ0000000號回函與基地台地圖各
      一份附卷可查。
（七）復有「永明旅行社」與「張永明」之單機基本資料查核單二張、及「永明旅行
      社」客戶應收帳單、旅客收費明細表、旅客航空班機班次時間表各一紙等資料
      在卷可佐。
（八）此外，又有現場採證照片二十二張、丙○○之診斷證明書四張、子○○、戊○○及丙○○指證被告丑○○之口卡資料二紙、Ｚ７－９０４２號自小客車之車
      籍作業查詢認可資料一張及照片六張、丑○○出入境記錄一份、內政部警政署
      刑事警察局刑鑑字第０九一００七二三九八號槍彈鑑定書一份、警員報告書二
      份、刑案現場草圖一張、子○○指認Ｚ７－０９４２號自小客車之指認照片五
      張等資料附卷可證。
（九）被告丑○○矢口否認有於上開時、地持槍擊傷丙○○之犯行，辯稱：我沒有在
      九十年八月二十三日上午前往新竹縣芎林鄉下山村三十九號前產業道路，當天
      我在「竹中廢棄物環保公司」（以下簡稱「竹中公司」）開垃圾車收垃圾、我
      是冤枉的等等。此項辯解依據下列理由認無可採：
  １、被害人及目擊證人之明確指認被告特徵及照片：
    (1)被害人丙○○於初次警訊時（九十年十月十一日）即明確指稱（口卡片，見偵
      查卷宗第三十七頁及第三十八頁）係被告丑○○持槍將其射傷的等語明確（見
      偵查卷宗第三頁背面），按此時之指認離案發時較近，且被害人亦曾與被告丑
      ○○對話並遭其射傷，是其指認應有相當程度之可信性；再被害人丙○○於檢
      察官第二次訊問時即九十一年六月二十八日，於檢察官提示被告之「彩色照片
      」（見偵查卷宗第一百零九頁及第一百二十頁），詢其是否此人開槍傷人時，
      被害人亦為明確指認，並稱：上次給我看的口卡照片，太小張了，比較看不出
      來，今天看的是丑○○大張的彩色照片，我就能肯定是他了等語詳細（見偵查
      卷宗第四十六頁背面），是可認被害人丙○○就上開指認確係被告丑○○將其
      射傷之情，應可確信為真實，而可採信。
    (2)目擊證人之指認：
    案發時在場之目擊證人戊○○於警局初訊時即九十年八月二十四日證稱：在當
  天（二十三）日上午十時三十分許，我接到一通子○○的電話，叫我過去他家
      喝酒，我與莊國春一起騎機車過去子○○家，當我們到達他家前面時，看見他
      家前面一點，有一堆人在那邊，當時丙○○及子○○也在那一邊，於是我們也
      趕過去，當時就看見丙○○在質問對方來這邊幹什麼，對方回答說：「我們來
      砍網子，不然你想怎樣」，那時我正在丙○○旁邊，只看到對方一行八、九人
      ，有的拿電擊棒、有的拿掃刀、木棍、手槍等物品，其中二個拿電擊棒分左右
      邊電擊我的左右腋下，另一名年約【四十五至四十八歲左右】、身高一七五公
      分、瘦高（中等身材）【頭髮禿頭（兩側留有頭髮）】的男子也同時隨即身上
      的霹靂腰包中取出乙把黑色的手槍並上膛，自我前方五公尺遠的地方朝我走過
      來並向我說「我是刑警，都不要動，並說全部拷起來帶回去」我馬上掙脫向後
      方跑走，沒有多久就聽到一聲槍聲，那同時我因被二名拿掃刀的男子自後追逐
      ，也沒時間去看發生什麼事，過沒多久，看對方沒追過來後，才繞過頭回去看
      ，就看到丙○○坐在路邊的石頭上抱著腿說很痛「不能走」，我與莊國春騎機
      車將丙○○夾在中間，將他載到芎林車站前叫一輛計程車送他到竹東榮民醫院
      急診室救治並馬上離開」等語屬實（見偵查卷宗第十一頁背面及第十二頁）；
    而另一目擊證人子○○於警局初訊時即九十年八月二十五日證述：持槍那個則
      身高大約一六五至一七○左右，【身材略胖（約有七十五公斤），臉型寬圓】
      ，三人都沒有蓄鬍鬚，．．．，看起來【約有四十五（歲）左右】」等語明確
      。而另一目擊證人莊國春於警局初訊時即九十年八月二十四日亦指稱：持槍之
      男子約四十幾歲等語明確（見偵查卷宗第十七頁背面）。
    證人戊○○與開槍者有對話，且距離甚近，亦能清楚指出開槍者之年齡及身體
      之重要特徵即頭髮禿頭（兩側留有頭髮），且係在警方未鎖定特定被告時所為
      之描述，而此描述均與被告丑○○之年紀及頭髮禿頭（兩側留有頭髮）之特徵
      相符，再證人子○○上開描述之持槍者特徵【身材略胖（約有七十五公斤），
      臉型寬圓，三人都沒有蓄鬍鬚，．．．，看起來約有四十五（歲）左右】，及
      證人莊國春所證述之年紀亦均與被告丑○○之年紀及外型相仿，是上開證人三
      人之證述亦有相當程度之可信性。
    而於警方鎖定特定對象後提供被告丑○○之口卡片供證人戊○○及子○○二人
      指認時（九十年十月十一），證人二人均指認確係當天持槍將丙○○射傷之人
      等語屬實（分別見偵查卷宗第九頁背面、第十四頁背面），參以證人二人於案
      發後即立即製作筆錄，而於案發後不到二個月的時間裏復又指認警方提供之口
      卡片，並經確認持槍打傷被害人者即係被告丑○○，更亦可證證人二人之指認
      當係真實而可採信，甚且亦與被害人之指認互核相符。而證人子○○事後經檢
      察官提示被告之彩色照片供其指認時，亦明確指稱相片中之人即係當天持槍射
      殺丙○○的人等語明確（見偵查卷宗第二百五十四頁）。綜上，足認被害人丙○○及證人戊○○、子○○、莊國春上開所指訴、證述之內容及指認被告丑○○中口卡片及彩色照片之情，均可確信為真實，而得據為不利被告之認定。至
      於被害人丙○○及證人等事後於檢察官偵查中及本院訊問時，未能明確指認被
      告之情，應係時間業已久遠印象模糊所致，尚不能因其等離案發後較久遠之指
      訴及證述未能明確即執為有利被告之認定。
  ２、目擊證人、被害人及在場證人指認被告所搭乘之車型、車號及顏色：
    (1)於案發當時經過現場而看見車子擋在路中央，並記下車號後面四個阿拉伯數字
      ９０４２，及車的顏色為像樹葉之顏色（綠色）並提供給警員寅○○及庚○○
      之情，已經證人己○○於偵查中（見偵查卷宗第二百八十頁）及本院訊問時（
      見本院卷宗第一百六十二頁以下）證述屬實，並經警員寅○○、庚○○於偵查
      中（見偵查卷宗第二百八十頁）及本院審理時（見本院卷宗第二百六十五頁以
      下）結證明確，再經本院提示被告車輛之彩色照片供證人己○○辯認，亦明確
      證稱：這個顏色的車沒有錯，形式也是如此，我們做機車的人，對牌照的印像
      會比較深刻等語在卷（見本院卷宗第一百六十四頁），參以被告所有之車輛後
      四碼亦確為９０４２，而其車顏色亦屬綠色等情，亦有車籍作業系統－查詢認
      可資料一紙及照片可證（分別見偵查卷宗第四十頁及第一百二十至第一百二十
      二頁）。是當時在現場停留之車輛係屬被告所有之車輛已有相當程度之符合。
    (2)再案發時在場之證人子○○於警局初訊時亦證稱：該車外型在後車廂上裝有黑
      色的擾流板等語在卷（見偵查卷宗第六頁背面），而此顯為該車之重要特徵，
      而證人為上開證述係在警方未鎖定被告亦未確知該車之情況下所為之證言，應
      係相當精確，而被告所有之車輛亦確係裝有上開擾流板，是證人子○○之第一
      時間就該車外型之描繪與被告所有之車輛外型確係相符，已可證明當時現場之
      車輛確為被告所有之車輛，亦有相當之確信。再證人戊○○於警局初訊時亦證
      稱轎車有一輛是綠色的等語（見偵查卷宗第十二頁背面），證人莊國春亦證稱
      ：該車的顏色是墨綠色的（見偵查卷宗第十七頁背面）。綜合上開證人己○○
      所提供的車輛號碼，再佐以證人子○○指稱該車之重要特徵車後裝置有擾流板
      ，以及證人所證述之車輛顏色等情，已可確認當時在場之車輛確係被告丑○○
      所有之車號Ｚ７－９０４２綠色自小客車無誤。
    (3)再經警方鎖定被告丑○○後，被害人丙○○仍明確指出：「（問：他們使用的
      轎車是何種廠牌及顏色？）是一台福特綠色的車」等語（見偵查卷宗第四頁背
      面），而於檢察官偵查中更明確指稱：「（問：提示卷附丑○○之彩色照片及
      Ｚ七─九０四二號自小客車照片，九十年八月二十三日開槍打傷你的，是否此
      人？）是，他就是開Ｚ７－９０４２號車去芎林鄉下山村下山三十九號前產業
      道路開槍打我的人」等語（見偵查卷宗第四十六頁背面）。而證人子○○於警
      訊時亦明確證稱：他們是使用一台福特綠色的車等語（見偵查卷宗第十頁），
      並於檢察官偵查中亦分別明確證稱：丑○○是坐在一部綠色福特自小客車上、
      「（問：警方所提供的自小客車車號Ｚ７－９０４２相片及相片中的丑○○，
      是否是當天持槍射殺丙○○的人？）是的，相片中的人及車輛就是當天持槍射
      殺丙○○的人及車輛」（見偵查卷宗第一百零二頁、第二百五十四頁）。而證
      人戊○○亦證稱：他們是使用一台福特綠色的車、我確定是福特綠色轎車、「
      （問：提示卷附Ｚ７－９０４２號車之照片，歹徒是從這部車下車的？）是。
      車子的顏色一樣」（分別見偵查卷宗第十五頁、第一百三十六頁及第三百二十
      七頁），證人等均能明確指認當時被告所搭乘之特定顏色車子，並經明確指認
      車輛之彩色照片，而且互核相符。是綜上已可確認當時在場之車輛即為被告所
      有廠牌福特綠色之車號Ｚ７－９０４２並裝置有擾流板之自小客車之情，應可
      肯認。
  ３、綜上，就被害人丙○○於案發時有與持槍者對話，並遭受持槍者近距離開槍射
      傷；而證人等亦均在場目睹當時之情形，並亦有與持槍者對話等情，是其等於
      警訊及偵查中之指訴及指認即確係被告丑○○在場持槍並打傷丙○○，亦係被
      告所有之福特廠牌綠色並於車後置有黑色擾流板的車留在現場，參以證人己○○於案發時經過現場記下車號後四碼９０４２並提供予警方追緝之情，而其等
      所述亦均互核一致，是就被害人之指訴及證人等之證述，佐以被告丑○○亦自
      承該輛Ｚ７─９０４２號自小客車並無於案發前後借予他人使用、亦無其他人
      持有該車鑰匙，故亦可排除第三者駕駛該車輛出現在案發地點之可能性。是均
      已可明確確認被告丑○○即係案發時在場並搭乘上開其所有車輛並持槍而將被
      害人丙○○打傷之人無訛。被告上開不在場之辯解，顯已有不實。至證人子○○及戊○○二人對於被告丑○○及被告所使用之Ｚ７─９０４２號自小客車顏
      色之指認前後雖有不盡一致之處，惟二人於初次指認被告及車輛顏色時，即確
      定朝被害人丙○○開槍者為丑○○，及車輛為綠色，斯時乃距案發時間最為接
      近，證人對當時之情狀應有較清晰之記憶，所為之陳述理應較間隔數月後所為
      之證述為可信，再其等就被告及該車之特徵均能清楚描述且與被告之外型及所
      有之車輛特徵均相符合，並與被害人丙○○之指訴及證人己○○之證述互核一
      致，是尚不得以被害人丙○○事後無法具體明確指認被告抑或證人等事後不一
      致之證述，而為有利被告之認定。
  ４、被告丑○○所使用之行動電話號碼0000－000000於九十年八月二十
      三日之行動電話次數及發話對象暨發話基地台位置明細表（下稱電話通聯雙向
      紀錄）所顯示之意義：
    (1)證人即北海賽鴿中心會長壬○○於偵查中及本院訊問時雖均否認被告丑○○為
      北海賽鴿中心之會員，亦不常與被告聯絡，被告亦從未幫北海賽鴿中心至新竹
      縣山區砍過補鴿網之情，然經檢察官調閱被告丑○○（使用之行動電話為00
      00－000000）於九十年八月二十三日之電話通聯雙向紀錄，明確記載
      當日上午九時三十九分至十一時四十分之間，與00－0000000號電話
      有多達七次之通聯紀錄（見偵查卷宗第一百六十五頁），經查該電話號碼之用
      戶名稱係癸○○（見偵查卷宗第二百九十四頁），即證人壬○○之父親；裝機
      地址為新竹市○○路○段八號，即壬○○所經營之賽鴿飼料店地址，而壬○○
      亦坦認上開電話確係其所使用的，是其所證稱與被告不常聯絡之情，已堪質疑
      ？再於警方及檢察官要求證人提出北海賽鴿中心之所有會員名冊，證人壬○○
      於第一次提出會員名冊時（偵查卷宗第八十三頁），刻意只提出少部分會員之
      名冊，第二次提出者卻仍是經過裁剪後之會員名冊（偵查卷宗第一百十頁），
      且二次所提出者均係經過影印而非原本，足見證人壬○○顯係刻意迴避提出完
      整之北海賽鴿中心會員所有名冊供警方及檢察官審酌，其與被告丑○○二人間
      應有相當之利害關係，並非如二人所稱僅於數年前一起賽鴿，或現只是客戶之
      單純關係而已；再證人壬○○於案發當日與被告於二個小時時間內通話七次，
      並於本件事故發生後之十時五十四分許，二人之通話時間更達八十六秒鐘之久
      ，證人竟證稱不記得究與被告談何事，顯亦有逃避問題之情，是證人壬○○之
      證詞應有迴護被告之嫌，尚難遽以採信。另據前開通聯紀錄亦可證被告丑○○
      與北海賽鴿中心會長壬○○之關係匪淺。
   (2)再該通聯紀錄顯示被告於九十年八月二十三日上午十時五十四分二十五秒及十
     時五十九分五十二秒之發話位置即基地台編號，分別為３５１５（東海基地台
     ）、３５５６（六家基地台），而根據中華電信股份有限公司（下稱中華電信
      公司）表示，新竹縣芎林鄉下山村四鄰附近（即本案發生地點）設有３５１５
      「東海基地台」、３５５６「六家基地台」、３６４５「寶石基地台」及３５
      ８２「芎林基地台」等四基地台可供被告之行動電話撥打；且上址附近為空曠
      地區，均為中華電信網路收訊良好範圍，手機持有人（即被告）將可能收到此
      四基地台之信號之情，亦有中華電信公司行動通信分公司九十一年七月二十六
      日９１Ｃ0000000函、九十一年八月二十二日行維三字第９１Ｃ７８０
      ０１４７號函及基地台位置圖在卷可查（分別見偵查卷宗第三百十七頁及第三
      百十八頁、第三百三十六頁及第三百三十七頁）。再佐以被告丑○○確於當日
      上午十時五十四分二十五秒及十時五十九分五十二秒之發話位置，基地台編號
      為３５１５「東海基地台」及３５５６「六家基地台」之訊號所涵蓋，換言之
      ，被告即有相當大的可能於上述通話時間係出現在新竹縣芎林鄉下山村四鄰附
      近，即本案發生地點附近；而通話之時間亦與本案發生之時間極為接近。由此
      亦可更加確定被告於九十年八月二十三日上午十時三十分許之所在位置確係在
      案發地點附近。
  ５、被告雖辯稱案發時間係在公司上班，有不在場之證明，而證人丁○○亦證述九
      十年八月二十三日被告確與其一起在竹中廢棄物環保公司（下稱竹中公司）上
      班，並有二人之上班打卡紀錄可證等等，然基於以下理由認為該打卡紀錄有事
      後偽造、變造之可能、證人丁○○之證述亦有迴護被告之情形，而均難以採信
      ：
    (1)就被告與其同組工作同事即證人丁○○二人之打卡紀錄（見偵查卷宗第一百五
      十三頁及第一百五十四頁）內容觀之，二人於八月份一日至二十三日，共計二
      十三日之打卡時間均完全雷同，被告與證人丁○○分住不同地點，衡諸常理及
      經驗法則之判斷，下班時間相同尚可想像，然上班時間亦有長達二十二日係一
      分不差（僅於十八日有一分鐘之差），完全相同，實殊難想像，已有可疑？且
      於八月二日兩人亦不約而同地未打下班卡，亦有疑問？再細繹被告丑○○之八
      月份打卡紀錄原本，八月二十四日竟有已登記上班時間後再予塗改之痕跡，被
      告當日既業已請假，並準備於當日下午搭機前往大陸，而證人即竹中公司老闆
      乙○○及丁○○均證稱知悉被告請假要出國，則被告又如何能予以打卡，他人
      更無可能拿被告之打卡紀錄單打卡，且當初塗改前所登記之時間，隱約可見前
      後０及６之數字，此又與丁○○當日之上班時間（０５３６）之前後二數字吻
      合，是綜上，可證該打卡紀錄絕非被告平日正常之紀錄，顯有事後臨訟方予製
      作之情。
    (2)再者，被告與丁○○二人自八月一日至八月二十二日止，下班時間最早為十五
      日之上午九時十九分，最晚者為十六日之上午十時五十三分，從未有超過上午
      十一時以後始下班者，唯獨於二十三日遲至上午十一時三十一分下班，而證人
      丁○○亦證稱每天走的路線及收的家數都是固定的；又對照與二十三日上班時
      間（上午五時三十八分）最為接近之十四日（上午五時三十七分），該日之下
      班時間為上午十時四十二分，何以二十三日下班時間為上午十一時三十一分，
      既然每天走的路線及收的家數均固定，何以工作時數會較平日為長？可證顯係
      刻意製作延長被告之下班時間，以證明被告於案發時不在場之證明，是該打卡
      紀錄顯存有上述種種不合常理之情形，上開打卡紀錄資料所載內容真實性，實
      堪質疑？顯有事後作假之情，而意圖為有利證明被告案發時不在場之證據，尚
      不可採。而證人丁○○之證述亦顯有迴護被告之情，亦顯不可採信。
  ６、被告於案發後匆忙離開台灣之事實，亦可證明被告顯係畏罪情虛，欲躲避警方
      之查緝：
    (1)被告自承早在一星期前即已決定前往中國大陸協助其所投資之事業，而竹中公
      司負責人乙○○亦證稱在二、三天前被告有說要到大陸做什麼生意，是可見被
      告已事先計劃要出國，衡情，被告應是提早預訂機票才是，豈會於出國前一日
      即二十三日晚上十時二十分許於所有正常之公司下班時間，始倉促洽訂翌日欲
      出國之機票，並於翌日即二十四日上午八時二十分許又再洽訂出國之機票，顯
      與常情不符，而被告丑○○在案發後始匆忙聯絡「永明旅行社」訂購機票離台
      之事實，亦據證人辛○○即「永明旅社」人員於偵查中證稱：他這次訂購機票
      並非提早跟我們預約，而是在前一天即八月二十三日才緊急跟我們聯絡等語屬
      實（見偵查卷宗第二百六十頁），此外亦有被告所使用之0000－0000
      00號行動電話於九十年八月二十三、二十四日之雙向通聯記錄一份、「永明
      旅行社」與「張永明」之單機基本資料查核單二張、及「永明旅行社」客戶應
      收帳單、旅客收費明細表、旅客航空班機班次時間表各一紙等資料在卷可證（
      見偵查卷宗第二百六十三頁以下）。
    (2)再觀之被告丑○○之出入境紀錄，自八十五年十一月二十七日以降，迄八十八
      年一月二十五日止，可謂出入境次數頻繁，惟自八十八年一月二十五日入境後
      ，至九十年八月二十四日案發翌日再次出境止，有長達二年又六個月有餘之期
      間未曾出境，而被告自承在八十九年年初在中國大陸與朋友（李添正）合作投
      資玻璃代工業之際，為何反未曾前往協助設廠或經營事宜，令人匪疑「投資」
      一事之真偽？再即便在中國大陸投資一事為真，既在投資之初至今均未曾親自
      前往協助關切，何以突然在九十年八月二十四日緊急訂購機票前去幫忙？而此
      一日期又恰巧在本案發生之次一日。又被告於九十年八月二十四日出境、同年
      九月三日入境，旋即於翌（九月四日）日出境，再度奔赴中國大陸，行程之緊
      湊，反令人費解，顯係有目的之迴避司法機關對於本案之調查。綜上，可證被
      告於案發後翌日之出境，顯係突發狀況欲逃避警方之查緝，所為之臨時決定，
      而與其所謂前往大陸協助投資事業等等顯無關係，被告之辯解顯不可採。而證
      人乙○○之證述，因證人為被告之老闆，其證詞顯亦有迴護被告之虞，亦尚不
      可採信。
  ７、至被告丑○○、證人壬○○（見偵查卷宗第一百十八頁）及丁○○（見偵查卷
      宗第二百九十七頁）等人雖於法務部調查局測謊實驗中，對於相關問題並未呈
      情緒波動反應，然測謊鑑定，係依一般人在說謊時，會產生遲疑、緊張、恐懼
      、不安等心理波動現象，乃利用測謊儀器將受測者之上開情緒波動反應情形加
      以紀錄，用以判別受測者所供述之真實性。倘受測者愈想壓抑其謊言所產生之
      情緒，在測謊儀器上會產生明顯之情緒波動反應；反之，則無此不實之波動反
      應。惟其仍深受個人於測謊時之生理、心理狀態所影響，結果並非百分之百正
      確；而被告丑○○於案發後便馳赴中國大陸，經過八個多月後始接受調查、應
      訊，而得與證人壬○○、丁○○及乙○○等加以串證，其情已如前述，其等自
      然有恃無恐，故縱使其等通過測謊鑑定，然既有前述之情況，自不能以此遽認
      被告及證人等於鑑定時之所言即為真實，尚不能以此測謊鑑定執為有利被告之
      認定。
  ８、再本案現場所查扣具殺傷力之子彈二顆、彈殼一顆暨彈頭一顆，經送請內政部
      警政署刑事警察局鑑驗結果，彈頭一顆，認係經撞擊變形之已擊發口徑９mm銅
      包衣彈頭，其上僅剩二條右旋來復線；彈殼一顆，認係已擊發之口徑９mm制式
      子彈；子彈二顆，認均係口徑９mm（９ｘ１９mm）制式子彈，認均具殺傷力之
      情，此有該局九十一年四月二十九日刑鑑字第０九一００七二三九八號槍彈鑑
      定書附卷可證（見偵查卷宗第七十二頁以下），並經證人即即刑事警察局鑑識
      科鑑識人員甲○○到庭證述明確（見本院卷宗第二百十頁以下），並證稱扣案
      之彈頭及彈殼均屬制式子彈，並由制式槍枝所擊發。又被害人所受之傷害經行
      政院竹東榮民醫院、三軍總醫院及長庚紀念醫院先後診斷亦為槍傷所致，均有
      診斷證明書在卷可證（見偵查卷宗第三十三頁以下）。
  ９、綜上，足認本件案發時在場並持有制式槍枝及子彈者，確係被告無誤，是被告
      前開所辯，顯屬事後卸責之詞，而不可採信。是本件事證已經明確，被告犯行
      足以認定，應予以依法論罪科刑。
二、論罪及科刑與適用之法律：
（一）核被告所為，係觸犯槍砲彈藥刀械管制條例第七條第四項之持有手槍及第十二
      條第四項之持有子彈罪。
（二）想像競合犯：被告所犯非法持有子彈罪與非法持有手槍罪係一行為觸犯數罪名
      ，屬想像競合，應從一重之非法持有手槍罪處斷。
（三）科刑：
  １、主刑：審酌被告僅因被害人質問何以在該處即持有制式手槍將他人打傷之犯罪
      動機、目的、手段、並造成被害人實際受傷，及其犯罪後否認犯行之態度等一
      切情狀，量處如主文所示之刑，並就罰金部分，諭知易服勞役之折算標準。
  ２、至原槍砲彈藥刀械管制條例第十九條第一項雖規定「犯第七條、第八條、第十
      條、第十一條、第十二條第一項至第三項、第十三條第一項至第三項之罪，經
      判處有期徒刑者，應於刑之執行完畢或赦免後，令入勞動場所，強制工作，其
      期間為三年。」，然該條文已於九十年十一月十四日修正刪除，依刑法第二條
      第二項保安處分應適用裁判時之法律之規定，自不得併為強制工作之宣告，附
      此說明。
  ３、從刑（沒收）：至扣案之具殺傷力之子彈二顆係違禁物，併依刑法第三十八條
      第一項第一款規定宣告沒收；至扣案之彈頭及彈殼均業已擊發完畢，已不具殺
      傷力，亦非違禁物，爰不另為沒收之宣告；至制式手槍一把並未扣案，為免將
      來執行困難爰亦不另為沒收之宣告，附此敘明。
（四）不另為不受理之諭知：公訴意旨另以被告丑○○持有制式手槍及子彈並開槍射
      傷丙○○，造成丙○○受有前開傷害，因認被告與不詳姓名年籍之成年男子十
      餘人，另涉犯刑法第二百七十七條第一項傷害罪等等。惟查，告訴乃論之罪，
      未經告訴者，應諭知不受理之判決，刑事訴訟法第三百零三條第三款定有明文
      。經查，本件被害人丙○○於警訊及檢察官偵查中時依筆錄所記載（見偵查卷
      宗第三頁以下及第四十六頁以下），僅對於案發當日情形為陳述，並未對於傷
      害部分提出告訴等情，有該等筆錄在卷可查，足認本件並無有告訴權人合法提
      出告訴，本應依刑事訴訟法第三百零三條第三款之規定諭知不受理，惟公訴意
      旨認此部分與前開有罪部分有裁判上一罪之關係，爰不另為不受理之諭知。
二、依刑事訴訟法第二百九十九條第一項前段，槍砲彈藥刀械管制條例第七條第四項
    、第十二條第四項、刑法第十一條前段、第五十五條、第四十二條第二項、第三
    十八條第一項第一款、罰金罰鍰提高標準條例第二條、現行法規所定貨幣單位折
    算新台幣條例第二條，判決如主文。
本案經檢察官鍾曉亞到庭執行職務。
中      華      民      國    九十二    年      七      月     十八     日
                                  臺灣新竹地方法院刑事第一庭
     法  官  馮  俊  郎
右正本證明與原本無異。
如不服本判決，應於判決送達後十日內向本院提出上訴狀（應附繕本），上訴於臺灣
高等法院。
                                      書記官  鄧  雪  怡
中      華      民      國    九十二    年      七      月     十八     日
附錄本件論罪科刑實體法條全文：
槍砲彈藥刀械管制條例第七條第四項、第十二條第四項：
槍砲彈藥刀械管制條例第七條第四項：
未經許可，持有、寄藏或意圖販賣而陳列第一項所列槍砲、彈藥者，處五年以上有期
徒刑，併科新台幣一千萬元以下罰金。
槍砲彈藥刀械管制條例第十二條第四項：
未經許可，持有、寄藏或意圖販賣而陳列子彈者，處五年以下有期徒刑，併科新台幣
三百萬元以下罰金。


司法院資訊處製作；財團法人民間司法改革基金會備份。
